【裁判字號】    97,財管,127
【裁判日期】    970826
【裁判案由】    選任遺產管理人
【裁判全文】
臺灣高雄地方法院民事裁定             97年度財管字第127號
聲  請  人  和潤企業股份有限公司
法定代理人  丙○○
訴訟代理人  乙○○
被繼承人    甲○○
聲請人聲請指定遺產管理人事件，本院裁定如下：
    主      文
選任范仲良律師（住高雄市○○區○○路341 號14樓）為被繼承
人甲○○之遺產管理人。
程序費用新台幣壹仟元由被繼承人甲○○之遺產負擔。
    理      由
一、按，「先順序繼承人均拋棄其繼承權時，由次順序之繼承人
    繼承。其次順序繼承人有無不明或第四順序之繼承人均拋棄
    其繼承權者，準用關於無人承認繼承之規定」；「繼承開始
    時，繼承人之有無不明者，由親屬會議於一個月內選定遺產
    管理人，並將繼承開始及選定遺產管理人之事由，向法院報
    明  」；「無親屬會議或親屬會議未於前條所定期限內選定
    遺產管理人者，利害關係人或檢察官，得聲請法院選任遺產
    管理人，並由法院依前項規定為公示催告」，民法第1176條
    第6 項、第1177條、第1178條第2 項分別定有明文。依上開
    規定，繼承人如均拋棄繼承權時，自得由有利害關係之被繼
    承人債權人向法院聲請選任遺產管理人。
二、聲請意旨略以：被繼承人甲○○（女，民國○○年○ 月○ 日生
    ，身分證統一編號：Ｚ000000000號，生前最後住所：高雄市
    ○○○○街22巷10號13樓）生前積欠聲請人債務550,000 元
    尚未完全清償，惟因被繼承人已於民國96年10月31日死亡，
    而其全部繼承人均已聲明拋棄繼承，且其親屬會議未依民法
    第1177條規定選定遺產管理人，致聲請人之債權無法行使，
    爰依上開法條之規定聲請指定被繼承人之遺產管理人，以便
    受償債權等語。
三、經查，聲請人主張之前揭事實，業據其提出繼承系統表、臺
    灣臺北地方法院95年度票字第87011 號民事裁定及民事確定
    證明書等各1 份為證，並經本院依職權調取96年度繼字3416
    號拋棄繼承卷宗，查明屬實，堪信為真實。本件被繼承人之
    全部繼承人均已拋棄繼承權；且繼承人並未於被繼承人死亡
    後之一個月內召開親屬會議選定遺產管理人；另被繼承人確
    尚積欠聲請人上開債務，並遺有遺產須加以管理，故聲請人
    以利害關係人之身份，聲請本院選任被繼承人之遺產管理人
    ，依上開法條之規定，即屬正當，應予准許。
四、本院審酌被繼承人甲○○之所有繼承人均已拋棄繼承，其第
    一順位之繼承人業已拋棄繼承在案，在法律上已無義務就被
    繼承人之遺產再為管理。而遺產管理人之職務如左：（一）
    編製遺產清冊。（二）為保存遺產必要之處置。（三）聲請
    法院依公示催告程序，限定一年以上之期間，公告被繼承人
    之債權人及受遺贈人，命其於該期間內報明債權及為願受遺
    贈與否之聲明，被繼承人之債權人及受遺贈人為管理人所已
    知者，應分別通知之。（四）清償債權或交付遺贈物。（五
    ）有繼承人承認繼承或遺產歸屬國庫時，為遺產之移交，民
    法第1079條第1 項定有明文。依前揭規定可知，遺產管理人
    之職務，主要在整理被繼承人之財產，踐行被繼承人債權、
    債務之確認，將債權人債權、債務作合理之分配，並於有繼
    承人承認繼承時，或遺產分配後尚有剩餘時，將遺產移交繼
    承人或國庫，故遺產管理人如選任就遺產管理之有關法律程
    序熟悉之人自較為適賞。本件經本院依職權詢問范仲良律師
    後，其表示有意願擔任被繼承人之遺產管理人，有本院97年
    8 月12日電話紀錄1 份在卷可稽。本院審酌范仲良律師係具
    律師身分之人，具有法律規定之相關專業知識，另其行為亦
    須受有律師法之規範，是由其擔任被繼承人之遺產管理人，
    應稱妥適。綜上各情考量，本院為利於被繼承人遺產之管理
    及處理和債務之清償等問題，爰依聲請人之聲請選任范仲良
    律師為被繼承人甲○○之遺產管理人。
五、依非訟事件法第157條、第24條第1 項，裁定如主文。
中    華    民    國    97    年    8     月    26    日
                  家事法庭法  官  郭文通
正本係照原本作成。
如對本裁定抗告須於裁定送達後10日內向本院提出抗告狀。
中    華    民    國    97    年    8     月    26    日
                          書記官  李聖章


司法院資訊處製作；財團法人民間司法改革基金會備份。
